臺灣基隆地方法院刑事判決　　　　　　　　　　　　　九十三年度交易字第二七號
　　公　訴　人　臺灣基隆地方法院檢察署檢察官
　　被　　　告　乙○○　男　五.
右列被告因業務過失傷害案件，經檢察官提起公訴（九十二年度偵字第二六一一號）
，本院判決如左：
    主    文
乙○○從事業務之人，因業務上之過失傷害人，處有期徒刑伍月，如易科罰金，以
佰元折算壹日。
    事    實
一、乙○○係駕駛自小貨車拖吊廢棄機車業者，為從事駕駛業務之人，於民國九十二
    年三月十三日上午十時許，為執行拖吊廢棄機車業務，駕駛車牌號碼Ｇ四─九七
    七八號自小貨車，沿基隆市○○路由七堵往八堵方向行駛，行至八堵路一六三號
    前時，原應注意汽車欲超越同一車道之前車時，應顯示左方向燈並與前車左側保
    持半公尺以上之間隔超過，而當時係日間，路面乾燥無缺陷，亦無障礙物，視距
    良好，並無不能注意之情事，竟疏於注意，未保持安全間隔即貿然超越在同車道
    前方靠白實邊線由丙○○騎乘之車牌號碼ＧＱＬ─四八六號機車，其自小貨車右
    車身因而擦撞丙○○機車左手把，致丙○○人車倒地後，受有左側第二、五、六
    肋骨骨折之傷害。
二、案經丙○○訴由基隆市警察局第三分局報告臺灣基隆地方法院檢察署檢察官偵查
    起訴。
　　理　　由
一、訊據被告乙○○固坦承其係駕駛自小貨車拖吊廢棄機車業者，為從事駕駛業務之
    人，有駕駛前揭自小貨車，於右揭時、地超越同向告訴人丙○○騎乘之前揭機車
    等情不諱，惟矢口否認有何業務過失傷害之犯行，辯稱：其駕駛之前揭車輛係行
    駛在外側車道，而丙○○騎乘之機車係行駛在其右前方路肩，兩車係分駛在不同
    之車道，其車子超越丙○○機車時有保持半公尺以上之距離，並未擦撞到丙○○
    之機車，係後來其車子超越丙○○之機車後，透過後視鏡看到丙○○騎乘之機車
    搖晃，基於好心才下車查看云云。經查：
  (一)告訴人丙○○之前揭機車係騎乘在上開肇事路段外側車道靠白實邊線，並未騎在
  　白實邊線右邊，業據告訴人即證人丙○○於本院審理時證述明確（見本院九十三
  　年八月五日審判筆錄），參以本件肇事路段外側車道右邊有停放車輛，除據告訴
    人丙○○證述及被告供承在卷外，並有員警於案發後拍攝之現場照片四禎附卷可
    稽（見偵查卷第十五至十六頁），是告訴人丙○○證述因肇事路段旁有停放車輛
    ，故其未行駛於外側車道白實邊線右邊，自堪採信。復依卷附道路交通事故現場
    圖所示，本件告訴人機車倒地後之刮地痕係在肇事路段之外側車道上，且該刮地
    痕係自距外側車道道路白實邊線零點九公尺延伸一點七公尺至距離白實邊線零點
    四公尺，倘告訴人之機車係騎乘於上開肇事路段外側車道道路白實邊線右側，則
    其機車倒地後之刮地痕何以會在外側車道上？故依前揭事證可知，告訴人之機車
    於倒地前確係行駛在外側車道無訛，被告辯稱告訴人之機車係行駛在路肩，與其
    車輛係行駛於不同車道云云，不足採信，其與告訴人之機車係行駛在同一車道之
    事實，首堪認定。
  (二)又被告駕駛上開自小貨車於右揭時、地自左後方超越行駛於同一車道上告訴人丙○○之前揭機車，該自小貨車之右側並因而擦撞丙○○騎乘之機車等情，業經告
  　訴人即證人丙○○於警訊、偵查指訴及本院審理時證述綦詳（見偵查卷第四頁、
  　第二八頁反面及本院九十三年八月五日審判筆錄），核與被告於案發當日之警詢
  　談話中供承其駕駛之自小貨車右後方勾到告訴人機車之左前把手而肇事等情節相
    符（見偵查卷第二一頁反面），且本件案發後員警至署立基隆醫院停車場查看被
    告車輛，發現被告車子右後車斗有新的刮痕（因該刮痕上沒有灰塵覆蓋，亦即該
    刮痕部位有灰塵被拭過痕跡），復據證人即至現場處理之員警甲○○、丁○○到
    庭證述屬實（見本院同上審判筆錄），並有該刮痕照片在卷可稽（見偵查卷第十
    七頁第二張照片）；再經員警就該刮痕高度與告訴人機車之高度比對結果，告訴
    人機車右前車把的高度與被告前揭車輛右後車斗附近之上開新刮痕高度相符，亦
    經證人甲○○於本院審理時證述明確（見同上審判筆錄），並有檢察官勘驗時比
    對兩車高度之照片三紙在卷可稽；又參以被告供承其車輛超越告訴人機車後，即
    自後視鏡看到告訴人機車搖搖晃晃，以及本件車禍發生時，路面平滑並無障礙，
    告訴人當時精神狀況正常，並無飲酒等情（參偵查卷附道路交通事故調查表(一)、
    (二)及證人甲○○於本院審理時之證述），告訴人機車搖晃而倒地係被告駕駛前揭
    車輛右後方車斗擦撞告訴人機車左前車把所致，應堪認定，被告辯稱其車輛並未
    擦撞告訴人機車云云，不足採信。被告雖又辯稱其於警詢時談話筆錄並未供承其
    車輛右後方勾到告訴人之機車把手肇事，該段話係告訴人朋友所言，且員警至現
    場勘驗時有對其稱並沒有新刮痕云云，惟查被告前揭談話內容係依照被告口述記
    載，並非員警自行添加，且該談話內容均有朗讀給被告聽，並請被告簽名；又員
    警起先初步查看未看到有擦撞痕跡，有告知被告，後來經仔細比對後發現有刮痕
    時，則有告知被告，並指出刮痕給被告看，業據證人甲○○於本院審理時證述明
    確，且另一證人丁○○亦證稱：其並未對被告稱沒有擦撞的痕跡，照片上確有照
    到刮痕，當時被告及甲○○均在場等語（均見同上審判筆錄），已足認被告前揭
    所辯不足採信；況被告車輛右後方車斗確有刮痕，有前揭刮痕照片在卷可稽，且
    該刮痕係新刮痕，亦已認定如前述，是無論員警有無告知被告刮痕一事，均無論
    前揭事實之認定，另被告前揭談話內容既核與上開事證相符，故自以其於案發當
    日警詢談話中之前揭自白為可採，其嗣後翻異前詞，並不足採。
  (三)再被告於本院審理時自承其駕駛之上開車輛行駛於肇事路段時並未跨越車道中間
  　之白虛線，而依道路交通事故現場圖所示，本件案發現場外側車道車寬為三點三
  　公尺，告訴人機車刮地痕起點車道邊線為零點九公尺，且被告車輛之車寬經員警
  　甲○○丈量結果為一點七公尺，業據證人甲○○證述在卷（見同上審判筆錄），
  　則現場車道寬扣除被告車輛寬度及擦刮痕起點，僅餘零點七公尺，再扣除告訴人
  　機車之左側車寬，所餘顯不到半公尺，是被告於案發時、地，在同一車道超越告
  　訴人所騎乘之機車，顯未保持半公尺以上之安全距離始擦撞告訴人之機車甚明，
  　被告辯稱超車時有保持半公尺以上之安全距離，且未擦撞告訴人之機車云云，均
  　不足採。且本件經檢察官送臺灣省基宜區車輛行車事故鑑定委員會鑑定結果，其
  　鑑定意見亦認定「乙○○駕駛自小貨車超車未保持安全間隔，致與同向右前黃車
  　擦撞，為肇事原因；丙○○駕駛重機車無肇事因素」，有該委員會九十二年十二
  　月二十四日基宜鑑字第九二○七七七號鑑定意見書一紙附卷可憑，故告訴人機車
  　倒地應係被告超車時未保持安全間隔擦撞造成，洵堪認定。
　(四)按汽車欲超越同一車道之前車時，應顯示左方向燈並於前車左側保持半公尺以上
　　之間隔超過，行至安全距離後，再顯示右方向燈駛入原行路線，道路交通安全規
　　則第一百零一條第五款定有明文，被告駕車自應注意上述道路交通安全規定，且
　　當時係日間，路面乾燥無缺陷，亦無障礙物，視距良好，有道路交通事故調查報
　　告表(一)一紙在卷可稽（見偵查卷第十三頁），故依當時路狀，顯無不能注意之情
　　形，被告竟疏不注意為之，以致擦撞告訴人丙○○之機車，並使丙○○受有事實
　  欄所載之傷害（參偵查卷第十頁所附衛生署基隆醫院住院診斷證明書一紙），是
    被告應有過失甚明；且告訴人之傷害係被告過失駕駛行為所致，兩者間顯具有相
    當因果關係。事證明確，被告過失傷害告訴人之犯行，堪以認定，應依法論科。
二、查被告係駕駛自小貨車拖吊廢棄機車，為從事駕駛業務之人。核被告所為，係犯
    刑法第二百八十四條第二項前段之業務過失傷害罪。爰審酌被告雖無前科，素行
    尚佳，惟其係從事駕駛業務之人，本負有較高之注意義務，竟疏未注意於超車時
    保持安全距離而肇事，使告訴人受有事實欄所載之傷害，且於犯後猶否認犯行，
    迄未與告訴人達成和解等一切情狀，量處如主文所示之刑，並諭知易科罰金之折
    算標準，以示懲儆。至偵查卷附基隆市○○○道路交通事故報案人須知雖載明
    本件係肇事人親自或託人前往警察機關報案，報明肇事人姓名、地點，然本件係
    被告太太報案，被告並未報案，業據被告供述在卷（見本院九十三年八月五日審
    判筆錄），且員警至現場處理時係告訴人先指稱被告肇事，員警始知道被告肇事
    等情，復據證人甲○○證述明確（見同上審判筆錄），故前揭報案人須知應係誤
    載，本件並無自首之情事，附此敘明。
據上論斷，應依刑事訴訟法第二百九十九條第一項前段，刑法第二百八十四條第二項
前段、刑法第四十一條第一項前段，罰金罰鍰提高標準條例第一項前段、第二項，判
決如主文。
本案經檢察官林秋田到庭執行職務。
中　　　華　　　民　　　國　　九十三　　年　　　八　　　月　　二十三　　日
                                臺灣基隆地方法院刑事第三庭
                                        審判長法　官  鄭景文
                                              法　官  曾雨明
                                              法　官  王美婷
右正本證明與原本無異。
對於本件判決如有不服，應於收受送達後十日內，向本院提出上訴書狀，上訴於臺灣
高等法院，並按他造當事人之人數附具繕本。
                                              書記官  劉珍珍
中　　　華　　　民　　　國　　九十三　　年　　　八　　　月　　二十三　　日
附錄本案論罪科刑法條全文：
刑法第二百八十四條第二項從事業務之人，因業務上之過失傷害人者，處一年以下有
期徒刑、拘役或一千元以下罰金，致重傷者，處三年以下有期徒刑、拘役或二千元以
下罰金。
